【裁判字號】    99,家訴,27
【裁判日期】    990707
【裁判案由】    宣告改用分別財產制
【裁判全文】
臺灣臺南地方法院民事判決              99年度家訴字第27號
原      告  乙○○
被      告  甲○○
上列當事人間請求宣告改用分別財產財產制事件，經本院於民國
99年6月23日言詞辯論終結，判決如下：
    主      文
原告之訴駁回。
訴訟費用由原告負擔。
    事實及理由
一、原告起訴主張：
  （一）按民法第1010條第2項文義，其所指夫妻難於維持共同
        生活，不同居已達六個月以上為由，聲請法院宣告改用
        分別財產制之當事人，並不以其就分居逾六個月之事實
        無可歸責原因者為限。又夫妻一方依民法第1010條規定
        請求法院宣告改用分別財產制，應依民事訴訟程序提起
        形成之訴，由法院以形成判決變更夫妻間之財產關係，
        夫妻難以維持共同生活，不同居已逾六個月以上時，縱
        其事由應由夫妻之一方負責，該應負責之一方亦非不得
        依該條規定請求宣告改用分別財產制。
  （二）被告曾向鈞院聲請97年度家護字第549號民事通常保護
        令，並告訴被告家暴傷害案件，經鈞院98年度簡字第63
        號及98年度簡上字第37號判決原告拘役30日，緩刑2年
        確定在案，且被告自民國77年7月25日遷出，入籍臺南
        市○區○○路600巷33號，原告曾於82年間發生中風，
        現又罹有高血壓、糖尿病、陳舊性腦中風等疾病，被告
        遷出原告住所（臺南市○○○路15號）後即置原告生活
        於不顧，兩造已二、三十年未同居，原告財產全部登記
        被告名義，且18年前原告中風住院5年，出院迄今已有1
        8年，被告從未探視或照顧原告一天，在臺灣高等法院
        臺南分院98年度家上字第74號兩造離婚案件，於98年10
        月9日前往原告所居住之地址即臺南市○區○○○路勘
        驗結果，被告房間住於3樓，原告別居2樓，惟夫妻難於
        維持生活及兩造分居之事由，應由夫妻之何方負責、究
        可歸責於誰，並非民法第1010條第2項所定得宣告改用
        夫妻分別財產制之要件。
  （三）被告自鈞院97年度家護字第549號對原告聲請保護令，
        再於98年間聲請延長保護令，有鈞院98年家護聲字第30
        號民事裁定可證。被告復向鈞院98年度家護字第716號
        聲請通常保護令，經駁回後，再抗告亦駁回，此有鈞院
        99年度家護抗字第3號民事裁定可證。
  （四）被告曾誣指原告傷害，原告被判拘役80日，此亦有鈞院
        98年度簡字第3009號刑事簡易判決書可證。可見兩造感
        情破裂並無再同居可能，且夫妻難以維持共同生活，不
        同居已達六個月以上。
  （五）被告曾寫同意書願將財產登記返還原告，但土地被臺南
        市政府徵收，領取徵收費新臺幣（下同）780萬元後分
        文未給原告。
  （六）爰聲明：請求判決原告與被告之夫妻財產改用分別財產
        制。
二、被告則以：其否認兩造不同居達六個月以上，兩造同住一個
    住處，起先同住二樓同一個房間，但從三年前原告不讓被告
    住，把被告的東西丟到門外，被告兒子就幫被告把床搬到三
    樓，原告住二樓，兩造和媳婦同住一起，第五個兒子及媳婦
    住二樓，第三個媳婦沒有同住，但是中午會回來煮中餐給全
    家吃，晚餐由第五個媳婦煮，原告和我們一起吃中餐及晚餐
    ，第三個兒子及媳婦自己買晚餐吃等語資為抗辯。
三、得心證之理由：
  （一）按夫妻之一方有左列各款情形之一時，法院因他方之請
        求，得宣告改用分別財產制：一依法應給付家庭生活費
        用而不給付時。二夫或妻之財產不足清償其債務時。三
        依法應得他方同意所為之財產處分，他方無正當理由拒
        絕同意時。四有管理權之一方對於共同財產之管理顯有
        不當，經他方請求改善而不改善時。五因不當減少其婚
        後財產，而對他方剩餘財產分配請求權有侵害之虞時。
        六有其他重大事由時。夫妻之總財產不足清償總債務或
        夫妻難於維持共同生活，不同居已達六個月以上時，前
        項規定於夫妻均適用之。民法第1010條第1、2項定有明
        文。
  （二）經查，原告依前開民法第1010條第2項，主張兩造已難
        於維持共同生活，不同居已達六個月以上云云，已為被
        告所否認，並辯稱：兩造仍同住同一處所，3年前因原
        告不讓被告住同一房間，被告因而搬到3樓，原告則住2
        樓，全家之中餐、晚餐由兩造媳婦分別負責等語；而參
        諸臺灣高等法院臺南分院98年度家上字第74號兩造離婚
        事件於98年10月9日勘驗筆錄所載，臺南市○區○○○
        路15號現場為一廠房兼住家，原告之子曾士僥導往工廠
        2樓原告房間，內有原告衣物，再導往3樓被告房間，內
        有被告衣物，原告之子稱其父母在此居住約30年，現仍
        分別居住2、3樓房間一節，亦經本院調閱上開離婚案卷
        查核屬實，原告於該事件中對前開勘驗筆錄亦表示無意
        見（參該案卷第47頁），其於本件起訴狀對前開勘驗結
        果（被告房間位於3樓，原告居2樓）亦不爭執，其嗣後
        雖又主張其住處五個房間都無人居住云云，惟並未提出
        積極證據以實其說，則其前開主張，尚難憑採；是以，
        兩造雖分住不同房間，惟既仍同住一處，衡情仍共同使
        用部分相同之生活空間，並有共同之水電等開銷，而與
        一般分隔兩地之分居情況有所差異，被告亦辯稱兩造住
        處之中、晚餐仍由兩造之婦媳負責等語，原告既未另就
        兩造不同居已達六個月以上一節另舉證證明，則其主張
        尚無可採。
  （三）從而，原告依民法第1010條第2項聲請宣告改用分別財
        產制，為無理由，應予駁回。
四、訴訟費用負擔之依據：民事訴訟法第78條。
中    華    民    國    99    年    7    月    7    日
                  家事法庭法  官  林育幟
以上正本係照原本作成
如對本判決上訴，須於判決送達後20日內向本院提出上訴狀
中    華    民    國    99    年    7    月    7    日
                          書記官  陳世明

司法院資訊處製作；財團法人民間司法改革基金會備份。
